【裁判字號】    95,交簡上,146
【裁判日期】    950817
【裁判案由】    過失傷害
【裁判全文】
臺灣高雄地方法院刑事判決           95年度交簡上字第146號
上  訴  人  甲○○
即  被  告
上列上訴人因過失傷害案件，不服臺灣高雄地方法院交通法庭95
年度交簡字第1331號中華民國95年5 月23日第一審判決（起訴案
號：臺灣高雄地方法院檢察署95年度調偵字第370 號），提起上
訴，被告就被訴之犯罪事實為有罪之陳述，經本院合議庭裁定依
簡式審判程序審理，本院判決如下：
    主  文
原判決撤銷。
甲○○過失傷害人之身體，處拘役伍拾日，如易科罰金，以佰
元折算壹日。緩刑貳年。
    事  實
一、甲○○於民國94年7 月17日上午9 時10分許，駕駛車牌號碼
    8F─4205號自用小客車，臨時停放在高雄縣鳥松鄉○○○路
    24號前，本應注意開啟車門時，應注意行人、車輛、並讓其
    先行，隨時採取必要之安全措施，而依當時情況亦無任何不
    能注意之情事，其應注意並能注意而疏未注意，竟貿然開啟
    左側駕駛座車門，適有未領有駕照之乙○○同向騎乘車號WB
    P －887 號輕型機車行經該處，因未注意車前狀況，一時反
    應不及而撞上車門摔倒，致乙○○因而受有左鎖骨、左脛骨
    脊、右手第5 掌指骨折等傷害。甲○○於車禍發生後留在現
    場，於有偵查犯罪之人發覺其犯行前，向到場處理之員警表
    示其為肇事人，自首願接受裁判。
二、案經被害廖月娥訴由高雄縣政府警察局仁武分局報請臺灣高
    雄地方法院檢察署檢察官偵查後聲請逕以簡易判決處刑。
    理  由
一、本件被告甲○○所犯係死刑、無期徒刑、最輕本刑為3 年以
    上有期徒刑以外之罪，被告就被訴事實為有罪之陳述，經審
    判長告知簡式審判程序之旨，並聽取公訴人及被告之意見後
    ，經本院合議庭裁定進行簡式審判程序，合先敘明。
二、上揭事實業據被告於本院審理時坦承不諱，核與告訴人乙○
    ○指述情節大致相符，復有道路交通事故現場圖、道路交通
    事故調查報告表（一）（二）各1 紙、現場蒐證照片8 幀、
    長庚紀念醫院94年8 月23日診斷證明書1 紙附卷可稽。按停
    車向外開啟車門時，應注意行人、車輛，並讓其先行，道路
    交通安全規則第112 條第1 項第15款定有明文。查被告領有
    適當之駕駛執照，對於前開規定自應知之甚稔，並確實遵守
    之，本案案發時，天候晴，日間自然光線、路面乾燥、無障
    礙物、視距良好，並無不能注意之情事，業據員警於道路交
    通事故調查表記載明確，有前開調查表在卷可證，本件被告
    開啟車門過失之行為時，與告訴人之傷害間，顯具有相當因
    果關係。另依現場車損照片以觀，被告車損位置係在左前車
    門之邊角，並車門本體，而本件又係告訴人騎乘煞車不及而
    撞擊被告車門，同據告訴人陳述在卷，堪認本件告訴人亦有
    未注意車前狀況之情，而就本件車禍事件之發生亦有過失，
    惟此僅係被告量刑之考量，尚不得以此免除被告之刑事過失
    責任。綜上所述，被告之自白業有相當之補強證據，本案事
    證業已明確，被告犯行洵堪認定，應依法論科。
三、按行為後法律有變更者，適用行為時之法律，但行為後之法
    律有利於行為人者，適用最有利於行為人之法律，係為現行
    刑法第2 條第1 項所明文。此條規定乃與刑法第1 條罪刑法
    定主義契合，係規範行為後法律變更所生新舊法律比較適用
    之準據法，並無新舊法比較之問題，應一律適用裁判時之現
    行刑法第2 條規定以決定適用之刑罰法律，先予辨明。又本
    次刑法修正之比較新舊法，應就罪刑有關之共犯、未遂犯、
    想像競合犯、牽連犯、連續犯、結合犯，以及累犯加重、自
    首減輕暨其他法定加減原因（如身分加減）與加減例等一切
    情形，綜其全部罪刑之結果而為比較；且易科罰金之折算標
    準，新法施行後，亦應依新法第2 條第1 項之規定，適用最
    有利於行為人之法律，最高法院95年度第8 次刑庭會議決議
    可資參照。查被告行為後，如附表一、附表二所示之法律業
    經修正，並均於95年7 月1 日起生效施行，而經依上揭意旨
    比較結果，本院裁判時之法律並無較有利於行為人，揆諸上
    揭說明，自應適用行為時之法律以為論處。又易科罰金之折
    算標準，亦以被告行為時法較為有利於被告，自應以之為諭
    知易科罰金之折算標準。
四、核被告所為，係犯刑法第284 條第1 項前段之過失傷害罪。
    被告於本件車禍事故發生後，於未有偵查犯罪職務之機關或
    公務員發覺其為犯罪人前，在現場等候，並向據報至現場處
    理之警員表明為肇事者，願接受裁判，有道路交通事故調查
    報告表及高雄市政府警察局仁武分局交通組道路交通事故肇
    事人自首情形紀錄表各1 紙附卷可稽，核與行為時刑法第62
    條前段之規定相符，應依法減輕其刑。
五、原審予以論罪科刑，固非無見。惟查：（一）如附表一、附
    表二所示之法律，於被告行為後，業經修正施行，原審未及
    審酌，自有未洽。（二）科刑之判決書，應就刑法第57條所
    列各款規定事項所審酌之情形，於理由內載明，刑事訴訟法
    第310 條第3 款定有明文。本件原審對被告所為科刑之判決
    ，其理由欄敘明審酌被告車禍發生後未與告訴人洽談和解，
    顯無賠償誠意等一切情狀而量刑，但被告事後已與告訴人在
    本院訴訟期間達成調解，並由本院製作調解筆錄在案，此乃
    屬刑法第57條所定科刑應審酌之事項，原判決對此有利於被
    告事項未及審酌，亦有未洽。（三）被告於本件車禍事故發
    生後，於未有偵查犯罪職務之機關或公務員發覺其為犯罪人
    前，在現場等候，並向據報至現場處理之警員表明為肇事者
    ，有接受裁判之意，核與行為時刑法第62條前段之規定相符
    ，業如上述，原審未依法減輕其刑，容有未洽。（四）又本
    件告訴人就本件車禍事故發生之原因，同應自負過失責任等
    情，業如上述，原審判決未予審酌此部分之情節，亦有未洽
    。此或為被告上訴指摘之事項，或為本院應依職權調查之事
    項，原審判決既有上開瑕疵，自應由本院管轄之第二審合議
    庭將原判決予以撤銷改判。
六、爰審酌被告疏於注意前揭道路交通安全規則之規定，駕車肇
    事致告訴人受有上開傷害，令告訴人身體及精神遭受痛苦，
    實有不該，惟念及被告素無前科，本次係屬無心之過，且犯
    後已與告訴人達成和解，賠償告訴人損失，降低損害，犯後
    態度尚可，復衡其過失之程度及賠償之金額等一切情狀，酌
    情量處如主文所示之刑，並諭知易科罰金之折算標準。末查
    ，被告在本院訴訟期間，已與告訴人達成賠償新台幣42,000
    元之合意，告訴人亦表明不再追究，而被告前無犯罪前科，
    其因一時過失致罹刑章，經此偵、審教訓，當知警惕，信無
    再犯之虞，本院認其所宣告之刑以暫不執行為適當，爰依現
    行刑法第74條第1 項前段，諭知緩刑2 年，以啟自新。
據上論斷，應依刑事訴訟法第455 條之1 第3 項、第369 條第1
項前段、第364 條、第273 條之1 第1 項、第299 條第1 項前段
，現行刑法第2 條第1 項前段、第74條第1 項第1 款、行為時刑
法第284 條第1 項前段、第33條、第62條前段、第41條第1 項前
段，罰金罰鍰提高標準條例第1 條前段、行為時罰金罰鍰提高標
準條例第2 條，現行法規所定貨幣單位折算新台幣條例第2 條，
判決如主文。
本案經檢察官高嘉惠到庭執行職務。
中    華    民    國    95    年    8     月    17    日
                  交通法庭  審判長法  官  陳志銘
                                  法  官  林芳華
                                  法  官  林勇如
以上正本證明與原本無異。
不得上訴。
中    華    民    國    95    年    8     月    17    日
                                  書記官  吳俊達
附錄本案論罪科刑法條全文：
中華民國刑法第284條(過失傷害罪)
因過失傷害人者，處6 月以下有期徒刑、拘役或500 元以下罰金
，致重傷者，處1 年以下有期徒刑、拘役或500 元以下罰金。
從事業務之人，因業務上之過失傷害人者，處1 年以下有期徒刑
、拘役或1 千元以下罰金，致重傷者，處 3 年以下有期徒刑、
拘役或 2 千元以下罰金。
附表一：
┌────┬────────┬─────────┬──────────┬─────┐
│比較內容│行為時法（民國95│裁判時法（民國95年│比較結果            │備註      │
│        │年7 月1 日前之刑│7 月1 日生效後之刑│                    │          │
│        │罰法律）        │罰法律）          │                    │          │
├────┼────────┼─────────┼──────────┼─────┤
│刑法第28│刑法第284 條第1 │刑法第284 條第1 項│行為時法及裁判時法之│刑法第284 │
│4 條第1 │項前段、第33條、│前段、第33條、刑法│有期徒刑、拘役均未變│條第1 項前│
│項前段之│罰金罰鍰提高標準│施行法第1 條之1 。│動。罰金部分，最高刑│段本文雖未│
│法定本刑│條例第1 條前段、│                  │雖未變動，惟最低刑已│修正，實則│
│        │現行法規所定貨幣│                  │有提高為新台幣1000元│相關規定均│
│        │單位折算新台幣條│                  │，比較結果，以行為時│有修正，已│
│        │例第2 條。      │                  │法律較有利於行為人。│變動該條法│
│        │                │                  │                    │定刑之內容│
│        │                │                  │                    │，基於罪刑│
│        │                │                  │                    │不可分原則│
│        │                │                  │                    │，自屬行為│
│        │                │                  │                    │後之法律有│
│        │                │                  │                    │修正。    │
├────┼────────┼─────────┼──────────┼─────┤
│刑法第62│刑法第62條      │刑法第62條        │依行為時法，行為人自│          │
│條之自首│                │                  │首者，為必減輕其刑；│          │
│        │                │                  │依裁判時之，行為人自│          │
│        │                │                  │首者，為得減輕其刑，│          │
│        │                │                  │比較結果，以行為時法│          │
│        │                │                  │較有利於行為人。    │          │
└────┴────────┴─────────┴──────────┴─────┘
附表二：
┌────┬────────┬─────────┬──────────┬─────┐
│比較內容│行為時法（民國95│裁判時法（民國95年│比較結果            │備註      │
│        │年7 月1 日前之刑│7 月1 日生效後之刑│                    │          │
│        │罰法律）        │罰法律）          │                    │          │
├────┼────────┼─────────┼──────────┼─────┤
│易科罰金│刑法第41條第1 項│刑法第41條第1 項前│得宣告易科罰金之法定│          │
│之宣告及│前段、罰金罰鍰提│段。              │要件並無變動，惟易科│          │
│折算標準│高標準條例第2 條│                  │罰金折算標準則由銀元│          │
│        │、現行法規所定貨│                  │300 元即新臺幣900 元│          │
│        │幣單位折算新台幣│                  │，提高為以新臺幣1000│          │
│        │條例第2 條。    │                  │元、2000元、3000元折│          │
│        │                │                  │算1 日，自應以行為時│          │
│        │                │                  │之法律較有利於行為人│          │
│        │                │                  │。                  │          │
└────┴────────┴─────────┴──────────┴─────┘


司法院資訊處製作；財團法人民間司法改革基金會備份。
